最高法院刑事判決　　　　　　　　　　　　　　　九十三年度台上字第六八九二號
　　上　訴　人　甲○○
　　　　　　　　　　　　（現另案在台灣台北看守所羈押中）
右上訴人因違反毒品危害防制條例案件，不服台灣高等法院中華民國九十三年九月三
十日第二審判決（九十三年度上重訴字第一六號，起訴案號：台灣桃園地方法院檢察
署九十年度毒偵字第七四七號），提起上訴，本院判決如左：
    主  文
原判決撤銷，發回台灣高等法院。
    理  由
本件原判決認定上訴人甲○○基於販賣營利之概括犯意，(1)、於民國八十九年六月十
六日以後，至八十九年十二月二十八日之間之某時，販入如原判決附表一編號１、２
所示之第一級毒品海洛因，及第二級毒品安非他命、大麻暨「ＭＤＭＡ、ＭＤＡ藥丸
」。嗣上訴人於同年十二月二十八日七時三十五分許，駕駛車號ＪＦ｜七二六九號自
用小客車，停於國道二號高速公路東向十九公里處之外側路肩時，為警查獲，並在其
車內查獲如原判決附表一所示之物。(2)、上訴人於九十年二月二日以後，至同年月十
四日之間之某時，又販入如原判決附表二編號１、２所示之海洛因及安非他命。嗣經
警方於九十年二月十五日凌晨三時三十分許，於桃園縣桃園市○○路加油站旁，在上
訴人所駕駛車號七Ａ｜四七二九號自用小客車內，查獲如原判決附表二所示之物。(3)
、上訴人於九十年二月十五日以後，至同年六月九日之間之某時，又販入如原判決附
表三編號１、２所示之海洛因及安非他命。嗣於同年月九日十時許，在桃園縣龜山鄉
○○路○段一九五號碧雲天旅館三○二室內，為警查獲；並扣得如原判決附表三所示
之物。(4)、上訴人於九十年六月十日以後，至同年六月十八日之間之某時，又販入如
原判決附表四編號１、２所示之海洛因及安非他命。嗣上訴人於同年月十八日十九時
四十八分許，駕駛改懸車牌ＭＡ｜一九一九號車牌之自用小客車，在國道一號高速公
路南向五股交流道出口匝道處為警查獲，並在該車後行李廂內扣得如原判決附表四所
示之物。(5)、上訴人於同年六月十九日以後，至同年九月十四日之間之某時，又販入
如原判決附表五編號１、２所示之海洛因及安非他命。嗣上訴人於同年月十四日二十
時十分許，駕駛車號九Ｎ｜七五九一號自用小客車停放於桃園縣中壢市○○路一一三
號附近，為警查獲，並在上述自用小客車內扣得如原判決附表五所示之物。(6)、上訴
人於九十年二月二日起，至同年月二十五日之間之某時，以新台幣（下同）二萬元之
價格，販賣重約一兩之安非他命予溫盛評，而從中獲利。(7)、上訴人又自九十年二月
二日起，至九十年七月二十八日止，先後在桃園縣迴龍萬壽路之汽車賓館，及台北市
○○街三十六號十樓之二耿貴榮住處，連續販賣海洛因予耿貴榮共三次，每次半兩，
價格均為五萬五千元，而藉此牟利。(8)、上訴人又自九十年二月二日起，至九十年七
月二十八日止，在上揭地點，連續販賣安非他命予耿貴榮三次，每次一兩，價格均為
一萬元，而從中獲利等情。因而撤銷第一審判決，改判仍論處上訴人連續販賣第一級
毒品（累犯）罪刑，及連續販賣第二級毒品（累犯）罪刑，固非無見。
惟查：(一)、按販賣毒品罪，並不以販入後復行賣出為必要，祇須以營利為目的，將毒
品購入或賣出，其犯罪即為成立。是以行為人主觀上具有營利之意圖，以及其販入或
賣出毒品之行為，均為販賣毒品既遂罪之重要構成要件事實。有罪判決書自應將其依
職權認定與被告販賣毒品犯罪成立有關之前揭構成要件事實，詳細記載於事實欄，然
後於理由欄內說明其憑以認定之依據，使事實與理由兩相一致，方足以為論罪科刑及
適用法律之依據。原判決認定上訴人基於販賣營利之概括犯意，先後販入如原判決附
表一、二、三、四、五編號１、２所示之第一級毒品海洛因，及第二級毒品安非他命
、大麻暨「ＭＤＭＡ、ＭＤＡ藥丸」等情，而分別論以販賣第一級毒品及販賣第二級
毒品既遂罪。然其事實欄僅泛略記載上訴人「販入」上述第一、二級毒品等情。對於
上訴人究係在何處？向何人？以何種價格販入（即購買）上述第一、二級毒品等攸關
犯罪構成要件之重要社會事實，均未於事實欄內詳細加以認定記載，復未於理由欄內
說明其憑以認定上訴人有向他人販入（或購買）第一、二級毒品之證據及理由，依上
說明，自不足以為論處販賣第一、二級毒品既遂罪刑之依據。(二)、按行為人基於販賣
營利之目的，而以一個行為同時販入第一級毒品及第二級毒品者，係一行為而觸犯販
賣第一級毒品及販賣第二級毒品兩種罪名，為想像競合犯，應依刑法第五十五條前段
之規定，從一重處斷。原判決認定上訴人基於販賣營利之概括犯意，於八十九年六月
十六日以後，至八十九年十二月二十八日之間之某時，販入如原判決附表一編號１、
２所示之第一級毒品海洛因及第二級毒品安非他命、大麻暨「ＭＤＭＡ、ＭＤＡ藥丸
」。又於九十年二月二日以後，至同年月十四日之間之某時，販入如原判決附表二編
號１、２所示之海洛因及安非他命。復於同年月十五日以後，至同年六月九日之間之
某時，販入如原判決附表三編號１、２所示之海洛因及安非他命。再於同年六月十日
以後，至同年月十八日之間之某時，販入如原判決附表四編號１、２所示之海洛因及
安非他命。其後又於同年月十九日以後，至同年九月十四日之間之某時，販入如原判
決附表五編號１、２所示之海洛因及安非他命等情。並於理由內說明上訴人所犯前述
販賣第一級毒品及第二級毒品罪，犯意各別，罪名不同，應予分論併罰云云（見原判
決第二十四頁倒數第八行）。惟查上訴人於上述各該次販入毒品時，若均係以一個行
為而同時向賣方販入第一級毒品（海洛因）及第二級毒品（安非他命等）者，依上說
明，其各該次販入第一、二級毒品行為，均分別成立想像競合犯，而依刑法第五十五
條前段之規定從一重處斷。究竟上訴人於上述各該次販入毒品時，係以一個行為而同
時向賣方販入第一、二級毒品？抑或於不同之時間，分別向相同或不同之賣方販入第
一、二級毒品？其販入第一、二級毒品之實際經過情形如何？此與上訴人前揭販入毒
品行為究應成立想像競合犯之裁判上一罪？抑或應予分論併罰攸關，猶有進一步詳加
調查明白之必要。原審對此未詳予調查認定明白，遽就上訴人前揭各次販入第一、二
級毒品行為，均予以分論併罰，自嫌調查未盡。以上或為上訴意旨所指摘，或為本院
得依職權調查之事項，應認原判決有撤銷發回之原因。
據上論結，應依刑事訴訟法第三百九十七條、第四百零一條，判決如主文。
中　　　華　　　民　　　國　　九十三　　年　　 十二 　　月　　 三十 　　日
                              最高法院刑事第六庭
                                  審判長法官  吳　雄　銘
                                        法官  池　啟　明
                                        法官  石　木　欽
                                        法官  郭　毓　洲
                                        法官  吳　三　龍
      右正本證明與原本無異
                                              書  記  官
中　　　華　　　民　　　國　　九十四　　年　　　一　　　月　　　四　　　日
                                                                        Ｑ
